【裁判字號】    99,裁,3117
【裁判日期】    991209
【裁判案由】    國軍老舊眷村改建條例
【裁判全文】
最  高  行  政  法  院  裁  定
                                      99年度裁字第3117號
抗  告  人  孫中亭
上列抗告人與相對人國防部間國軍老舊眷村改建條例事件，對於
中華民國99年5月26日臺北高等行政法院98年度訴字第2628號裁
定，提起抗告，本院裁定如下︰
    主  文
抗告駁回。
抗告訴訟費用由抗告人負擔。
    理  由
一、按抗告法院認抗告為不合法或無理由者，應為駁回抗告之裁
    定。
二、本件原裁定以：(一)相對人民國（下同）98年5月15日國政眷
    服字第0980006576號令（下稱原處分）所引據之法文（即眷
    改條例施行細則第14條第1項第1款）雖與抗告人所申請者（
    即同細則第14條第1項第2款）有所不同，但所引述之之事實
    基礎即「原眷戶於國軍老舊眷村內自行增建之房屋」尚無不
    同，只是計算補償坪數有所異，是以，抗告人申請依眷改條
    例施行細則第14條第1項第2款為計算補償坪數基準，雖經否
    准確定，原處分改依眷改條例施行細則第14條第1項第1款規
    定核撥抗告人自增建超坪補償款新臺幣（下同）200,633元
    ，仍係應對於抗告人之申請。而原處分就核撥抗告人200,63
    3元部分﹐乃為典型授益處分，抗告人求為撤銷，為顯然不
    利於己之聲明，欠缺權利保護必要。當然，原處分就超過20
    0,633元部分含有確認不予核撥之意，係屬不利益處分，抗
    告人求為此部分之撤銷，原非不可，但抗告人未據其原申請
    意旨，依眷改條例施行細則第14條第1項第2款請求課予相對
    人作成核准一定金額自增建超坪補償款處分之義務，反而指
    摘眷改條例施行細則第14條為無效之法規命令，求為撤銷原
    處分，顯然不能達到訴之目的，經原審法院審判長闡明，仍
    執意主張原處分所依據之法文無效，應全部撤銷，揆諸前揭
    說明，乃所謂孤立的撤銷訴訟，欠缺權利保護要件，起訴不
    備其他要件，應以裁定駁回之。(二)抗告人於97年1月29日曾
    具狀向聯勤司令部主張上開眷舍之拆遷補償應依眷改條例第
    23條為之，經聯勤司令部以97年2月27日國聯政公字第09700
    00260號函呈請相對人審查乙節，相對人自承未就抗告人上
    開申請作成處分，而另依卷附相對人系爭函文、聯勤司令部
    97年3月20日國聯政公字第0970000390號函及行政院以98年2
    月26日院台訴字第0980081924號決定書所示，相對人曾以系
    爭函文復聯勤司令部，略謂原眷戶享有之各項權益，均係依
    據眷改條例及相關法規，有關原眷戶自增建超坪補償款之計
    算方式，仍應依上開規定（即眷改條例施行細則第14條規定
    ）辦理，而非以眷戶個別主張之方式計算，請依法妥適處理
    等語，經聯勤司令部轉知抗告人，抗告人不服系爭函文，提
    起訴願，經訴願機關以系爭函文非行政處分為由，而為訴願
    不受理等節以觀，益徵相對人就抗告人此部分申請僅向聯勤
    司令部為法律原則性之指導，確實不曾就抗告人申請作成否
    准與否之處分。抗告人就相對人未於相當期限內作成處分之
    不作為，揆諸行政訴訟法第5條第1項規定，應經訴願程序後
    ，始得向高等行政法院起訴，然抗告人並未就相對人之不作
    為為訴願，逕提起課予義務訴訟，求為相對人依眷改條例第
    23條第1項作成補償處分，欠缺訴願前置程序，起訴要件即
    有不備，應依前述說明，併予裁定駁回。
三、抗告意旨略謂：國軍老舊眷村改建條例施行細則第14條第1
    項為行政命令，不得抵觸憲法或法律；抗告人員眷舍位於高
    雄市鬧區，理應依高市自治條例予以補償，否則違反公平原
    則及比例原則；抗告人誤用撤銷訴訟，遭原審裁定駁回，仍
    應准許人民於提起抗告時，變更其於原審法院所審理錯誤陳
    述之訴訟類型，補正原先權利保護要件欠缺之瑕疵，以符合
    憲法保障人民之訴訟權云云。
四、本院經核原裁定並無不合。抗告人98年12月17日於原審所提
    之起訴狀，其訴之聲明，固請求撤銷98年5月15日國政眷服
    字第0980006576號令，惟經相對人於99年3月2日提出之答辯
    狀指出抗告人提出之訴訟核與行政訴訟法第4條第1項之要件
    未符，抗告人仍於99年3月16日提出「答辯之答辯狀」堅持
    其訴訟類型之選擇無誤，並於原審99年5月5日言詞辯論程序
    就訴之聲明「訴願決定及原處分（98年5月15日國政眷服字
    第0980006576號令均撤銷」，經審判長闡明「聲明第1項的
    原處分，是被告給付原告200,366元，也要請求撤銷」，亦
    明白表示「是的，因為這筆錢是違法的」等語，此有原審當
    日筆錄在卷可稽。茲抗告人竟於前開訴之聲明遭原審不利裁
    定後，再爭執於抗告程序中仍應准許人民變更其陳述錯誤之
    訴訟類型，以補正其原先權利保護要件欠缺之瑕疵，自非有
    理。其抗告難認有理由，應予駁回。
五、據上論結，本件抗告為無理由。依行政訴訟法第104條、民
    事訴訟法第95條、第78條，裁定如主文。
中    華    民    國    99    年    12    月    9     日
                    最高行政法院第二庭
                        審判長法官  高  啟  燦
                              法官  吳  慧  娟
                              法官  黃  合  文
                              法官  劉  介  中
                              法官  陳  鴻  斌

以  上  正  本  證  明  與  原  本  無  異
中    華    民    國    99    年    12    月    13    日
                              書記官  邱  彰  德

司法院資訊處製作；財團法人民間司法改革基金會備份。
